【裁判字號】    97,易,805
【裁判日期】    970411
【裁判案由】    詐欺
【裁判全文】
臺灣臺中地方法院刑事判決               97年度易字第805號
公  訴  人  臺灣臺中地方法院檢察署檢察官
被      告  乙○○
上列被告因詐欺案件，經檢察官提起公訴（96年度偵字第25056
號），於本院準備程序進行中，被告就被訴事實為有罪之陳述，
合議庭裁定改依簡式審判程序審理，判決如下：
    主  文
乙○○幫助意圖為自己不法之所有，以詐術使人將本人之物交付
，累犯，處有期徒刑肆月，如易科罰金，以新臺幣壹仟元折算壹
日，減為有期徒刑貳月，如易科罰金，以新臺幣壹仟元折算壹日
。
    犯罪事實
一、乙○○前因業務侵占等案件，經臺灣高等法院臺中分院判處
    有期徒刑一年確定，於民國九十五年十一月二十一日縮刑期
    滿執行完畢。其於九十六年二月下旬某日，雖可預見如將個
    人存摺、印章交付予姓名年籍不詳且不相識之成年人使用，
    該成年人有可能以所取得之存摺、印章遂行財產上犯罪之目
    的，竟仍基於縱若取得其存摺、印章之成年人，用以實施犯
    罪，供作被害人匯款之用，仍不違背其本意之幫助使用其帳
    戶者向他人詐欺取財之不確定故意，於九十六年二月十八日
    十八時許，在臺中市○○○路某處，將其開設在富邦銀行北
    臺中分行帳號00000000000000號帳戶之存摺
    、金融卡、密碼、印章，一併交予真實姓名年籍不詳綽號「
    陳先生」之成年人。嗣該真實姓名年籍不詳綽號「陳先生」
    之成年人，於取得上揭帳戶之存摺、印章、金融卡、密碼後
    ，即與詐欺取財集團成員，共同意圖為自己或他人不法之所
    有，於報紙刊登代辦貸款廣告。嗣丁○○閱報後，即撥打報
    紙廣告上所留電話洽辦貸款，對方即要丁○○先匯法院文件
    費、公證費，使丁○○陷於錯誤，依對方指示，於九十六年
    三月五日十一時許，至同月六日下午十五時許，先後五次以
    匯款或ＡＴＭ轉帳方式，共匯款九萬七百三十八元至乙○○
    之富邦銀行北臺中分行帳號00000000000000
    號帳戶；先後二次共匯款十五萬四千六百元至甲○○之華南
    銀行臺中分行臺中分行帳號00000000000000
    0號帳戶（由本院另行審結），事後丁○○始知受騙。
二、案經臺中市警察局第一分局報告臺灣臺中地方法院檢察署檢
    察官偵查起訴。
    理  由
壹、程序方面：
    查本件被告乙○○所犯刑法第三百三十九條第一項之詐欺罪
    ，其法定刑為「五年以下有期徒刑、拘役或科或併科一千元
    以下罰金」，且非高等法院管轄第一審之案件，經本院合議
    庭裁定由受命法官行準備程式時，被告就被訴事實為有罪之
    陳述後，經告知被告簡式審判程式之旨，並聽取被告、檢察
    官之意見後，裁定進行簡式審判程式，依刑事訴訟法第第二
    百七十三條之二之規定，簡式審判程式之證據調查，不受刑
    事訴訟法第一百五十九條第一項、第一百六十一條之二、第
    一百六十一條之三、第一百六十三條之一及第一百六十四條
    至第一百七十條規定之限制，合先敘明。
貳、實體方面：
一、上揭犯罪事實，業據被告乙○○於本院審理時坦承不諱，核
    與被害人丁○○於警詢中指訴情節大致相符。此外，復有被
    告甲○○申設之華南銀行臺中分行臺中分行帳號00000
    0000000000號帳戶之基本資料及交易明細表（上
    均影本）、告訴人匯款單影本二紙在卷可稽。依上，被告前
    開自白，確有所據，已堪採信。又存摺、金融卡、密碼及印
    章均為關係個人理財之重要工具，一般人皆會妥善保管，而
    該等專有物品如落入不明人士手中，極易被利用為與財產有
    關之犯罪工具，此又係具備一般生活智識者皆能體察之常識
    ；參以邇來犯罪人使用他人帳戶作為指示被害人匯款工具之
    犯罪類型層出不窮，並廣經媒體披載，凡對社會動態尚非全
    然不予關注者均能知曉，社會上一般人防詐之意識更日益高
    漲，想要從事詐騙者必使出相當方法，始能有所得，犯罪者
    自不可能將費盡心力才詐得之金錢，存入自己無法確實掌控
    之帳戶內，否則將無法確保該帳戶名義人不會在受騙者匯入
    款項後，突然將該帳戶或金融卡掛失凍結或變更印鑑、密碼
    ，致使犯罪者無法從該帳戶內領出犯罪所得，甚至由帳戶名
    義人將帳戶內之款項提領一空之情形發生。是以犯罪者欲以
    他人帳戶供作款項出入之帳戶，當會先徵得帳戶所有人之同
    意，並確知金融卡密碼後，才予使用。準此，被告坦認上揭
    犯行，合於情理，益徵可採。綜上所陳，被告對於提供自己
    帳戶資料予姓名年籍不詳之成年人，該成年人有可能以所取
    得之存摺、金融卡、密碼、印章遂行財產上犯罪之目的，竟
    仍將自己上開帳戶之存摺、金融卡、密碼及印章提供予姓名
    年籍不詳綽號「陳先生」之成年人，容任他人使用，則其主
    觀上顯具有縱使姓名年籍不詳綽號「陳先生」之成年人於取
    得該帳戶之存摺、提款卡、密碼及印章後，持以作為詐欺取
    財供被害人匯款使用，亦不違背其本意之不確定故意至明。
    惟被告僅係單純提供該帳戶之存摺、金融卡及密碼，並未參
    與訛騙被害人丁○○之詐欺取財構成要件行為，主觀上僅係
    基於幫助該犯罪者之意思，應屬無疑。從而，本件事證明確
    ，被告上開犯行，洵堪認定。
二、查真實姓名年籍不詳綽號「陳先生」之成年人於取得被告上
    揭帳戶之存摺、金融卡、密碼及印章後，所屬詐欺集團成年
    成員即基於意圖為自己不法所有之犯意，訛騙被害人丁○○
    致其陷於錯誤，依指示匯款至被告上開帳戶，核該詐欺集團
    成年成員所為，係犯刑法第三百三十九條第一項之詐欺取財
    罪。而被告提供自己帳戶予該姓名年籍不詳綽號「陳先生」
    之成年人使用，其主觀上係以幫助他人犯罪之意思而參與犯
    罪構成要件以外之行為，核被告所為，係犯刑法第三十條第
    一項前段、第三百三十九條第一項之幫助詐欺取財罪，應依
    同法第三十條第二項之規定減輕其刑。又被告乙○○前因業
    務侵占等案件，經臺灣高等法院臺中分院判處有期徒刑一年
    確定，於九十五年十一月二十一日縮刑期滿執行完畢，有臺
    灣高等法院被告前案紀錄表可按，其受徒刑之執行完畢後，
    五年以內故意再犯有期徒刑以上之罪，為累犯，應依刑法第
    四十七條第一項規定加重其刑，並先加後減之。爰審酌被告
    素行不佳，有前開前科表可考，竟為貪圖私利，任意交付自
    己帳戶之存摺、金融卡、密碼及印章予姓名年籍不詳之人使
    用，犯罪之動機、目的雖然單純，但罔顧此舉可能淪為他人
    犯罪之工具，助長財產犯罪者遂行詐欺取財之目的，同時使
    犯罪者得以隱匿真實身分，增加查緝罪犯之困難，助長犯罪
    氣焰，危害社會治安，所為可議，其交付之帳戶資料數量只
    有一個，但卻造成被害人丁○○受騙匯款而受有損害，被害
    人匯款之金額非少，且尚未能賠償被害人任何損害，所生損
    害頗多，惟被告對於上揭犯罪事實終能於本院審理時坦白承
    認，犯後態度非差等一切情狀，量處如主文所示之刑，並諭
    知易科罰金之折算標準，以示懲儆。又本件被告犯罪之時間
    ，係在九十六年四月二十四日以前，所犯符合中華民國九十
    六年罪犯減刑條例所定之減刑條件，應依該減刑條例第二條
    第一項第三款之規定，減其宣告刑二分之一，並依該條例第
    九條之規定，諭知易科罰金之折算標準。
據上論斷，應依刑事訴訟法第二百七十三條之一第一項、第二百
九十九條第一項前段，刑法第三十條第一項前段、第二項、第三
百三十九條第一項、第四十七條第一項、第四十一條第一項前段
，刑法施行法第一條之一第一項、第二項前段，中華民國九十六
年罪犯減刑條例第二條第一項第三款、第七條、第九條，判決如
主文。
本案經檢察官丙○○到庭執行職務。
中    華    民    國    97    年    4     月    11    日
                 刑事第十一庭  法  官  林慶郎
以上正本證明與原本無異。
如不服本判決，應於收受送達後10日內向本院提出上訴書狀（應
敘述具體理由並附繕本）。
上訴書如未敘述理由，應於上訴期間屆滿後20日內補提理由書於
本院。
                               書記官  廖日晟
中    華    民    國    97    年    4     月    11    日
附錄論罪科刑法條
中華民國刑法第339條第1項
意圖為自己或第三人不法之所有，以詐術使人將本人或第三人之
物交付者，處5年以下有期徒刑、拘役或科或併科1千元以下罰金
。


司法院資訊處製作；財團法人民間司法改革基金會備份。
